【裁判字號】    89,易,123
【裁判日期】    900711
【裁判案由】    竊盜
【裁判全文】
臺灣臺南地方法院刑事判決                          八十九年度易字第一二三號
    公  訴  人  臺灣台南地方法院檢察署檢察官
    被      告  乙○○
右列被告因竊盜案件，經檢察官提起公訴（八十八年度偵字第五六七八號），本院判
決如左：
    主  文
乙○○共同竊盜，處有期徒刑柒月。
    事  實
一、乙○○因占有坐落台南市○○區○○段一○四三地號（重測前台南市安南區○○
    ○段四二四之一○二地號）之土地（為第三人郭榮昆所有）與其叔父甲○所有同
    地段一○五○地號（重測前坐落台南市安南區○○○段四二七之二二地號）土地
    毗鄰，乙○○透過丙○○（另案審理）介紹結識購買土方之蔡豐參（另案審理）
    。詎乙○○與丙○○、蔡豐參三人即基於共同犯意之聯絡，意圖為自己不法之所
    有，於民國八十七年十二月至八十八年一月間，因坐落台南市○○區○○段一○
    四三地號土地至濱海公路並無通路，乙○○以整地需卡車通行為由，向甲○借用
    上開土地以為通路便於至濱海公路後，竟盜採前開甲○所有土地如附件土地複丈
    成果圖所示Ａ部分面積零點一一五八一一公頃土地（縱深約一、二公尺不等）之
    土方，並由丙○○僱用崇暉環保有限公司及立宇環保有限公司於八十八年二月間
    至該地傾倒廢棄物，嗣經甲○發現，報警查獲。
二、案經甲○訴請台南市警察局第三分局報請台灣台南地方法院檢察署檢察官偵查起
    訴。
    理  由
一、訊據被告乙○○矢口否認上揭竊盜之犯行，辯稱：伊是向叔父即告訴人甲○借土
    地作為通路以連接到濱海公路，事後聽告訴人說起時，才知道告訴人的土地遭傾
    倒廢棄物，伊去現場看，只看到告訴人土地上都是垃圾，沒有看到有坑洞；之前
    因為另案被告丙○○說建築廢棄物是乾淨的沒有關係，黃某跟伊說有朋友即另案
    被告蔡豐參需要土方，要伊把土方賣給蔡豐參，挖後丙○○會幫回填的很好，伊
    賣一車土方兩百元，蔡豐參挖土方時伊不在場，也不知道蔡某總共挖土方挖多久
    ，伊都交代給丙○○處理，伊有幫丙○○下界線，並叫丙○○不能越界挖土。伊
    和告訴人的土地的界址本來有田埂，後來沒有耕作就在兩端樹立木樁為界，伊曾
    向丙○○表示以兩木樁取直為界，不能越界等語。惟查：告訴人甲○所有坐落台
    南市○○區○○段一○五○地號土地被盜挖如附件複丈成果圖所示Ａ部分面積零
    點一一五八一一公頃土地（縱深約一、二公尺不等）之土方及回填廢棄物（垃圾
    ）之事實，業據告訴人甲○於警訊、檢察官偵查中及本院審理時指訴歷歷（參見
    卷附台南市警察局第三分局八十八年二月八日偵訊筆錄、台灣台南地方法院檢察
    署八十八年五月十二日、同年七月五日、七月十五日、八月十六日訊問筆錄、本
    院八十九年一月二十八日訊問筆錄），且經本院會同地政人員林劍輝到現場測繪
    屬實，有本院九十年三月十二日刑事勘驗筆錄及台南市安南地政事務所土地複丈
    成果圖各一份暨現場照片十五紙在卷可佐。次查，被告自承經丙○○介紹以每車
    土方二百元之價格販賣土方予蔡豐參，且蔡豐參因向其購買土方曾給予新台幣（
    下同）四、五萬元之價金等語（見本院九十年六月二十七日審判筆錄），則如以
    每車二百元計，價金四、五萬元，所挖掘之土方約二百多車次，數量非微，挖掘
    土方時間應持續甚長，衡情被告自當在場並計算車次，以明所賣土方金額。又被
    告乙○○居住在台南市○○區○○路六段五七八巷八一號，該址與上揭其占有坐
    落台南市○○區○○段一○四三地號土地，皆同在台南市○○區地段，距離非遠
    ，其既販賣該土方予他人，自必隨時前往巡視挖掘情形，以防免濫挖或越界情事
    ，是其所稱蔡豐參挖掘土方時，伊並未在場云云，顯違常情。再者，由被告乙○
    ○自陳其所占有與告訴人相鄰之土地之前曾種植農作物，且有田埂為界，後來該
    土地未耕作，就在兩端樹立木樁為界等情以觀，被告乙○○對於其與告訴人相鄰
    土地之界址何在，應知之甚詳，然告訴人上揭土地被盜挖土方及回填垃圾之面積
    高達零點一一五八一一公頃，顯非一般不知界址何在或過失越界挖掘之情形所可
    比擬，是被告乙○○與另案被告蔡豐參、丙○○對該盜挖之行為，應均具有不法
    所有之主觀犯意聯絡，至堪認定。另被告雖辯稱其有向另案被告蔡豐參、丙○○
    指界等語，且另案被告丙○○、蔡豐參於檢察官偵查中及本院審理時雖亦分別陳
    稱：被告乙○○曾指界等語（見卷附台灣台南地方法院檢察署八十八年七月十五
    日、同年八月十六日訊問筆錄），及證人即另案被告蔡豐參所雇用在現場挖掘土
    方之挖土機司機陳金甫於本院另案審理時證稱：被告乙○○及蔡豐參，都有向伊
    講界址何在等語（見本院八十九年易字第一五四號訊問筆錄、八十九年九月二十
    日訊問筆錄），均僅能證明被告乙○○於挖掘土方前有指界之情事，但由該越界
    挖掘告訴人土地內土方及回填垃圾之面積甚大觀之，該盜挖告訴人土方係蓄意為
    之，非一般誤挖情形，已同前述，是縱被告曾有指界情事，尚難因此即認其主觀
    上無竊盜之犯意，而阻卸其刑事責任。綜上所述，參互印證，被告未經告訴人許
    可，擅自越界挖掘土方，所辯顯屬事後畏罪卸責之詞，洵無可採。本件事證明確
    ，被告乙○○竊盜犯行，堪以認定。
二、核被告乙○○意圖為自己不法之所有，而竊取他人之土方，所為係犯刑法第三百
    二十條第一項之竊盜罪。被告乙○○與蔡豐參、丙○○間，有犯意聯絡，行為分
    擔，均應論以共同正犯。爰審酌其犯罪之動機、目的、手段、所生危害、犯罪後
    態度等一切情狀，量處如主文所示之刑，以資懲儆。
據上論斷，應依刑事訴訟法第二百九十九條第一項前段，刑法第二十八條、第三百二
十條第一項，罰金罰鍰提高標準條例第一條前段，判決如主文。
中    華    民    國      九十      年      七        月        十一    日
                              臺灣臺南地方法院刑事第五庭
                                  法官   謝瑞龍
右正本證明與原本無異。
如不服本判決應於送達後十日內向本院提出上訴狀。
                                  書記官 黃國晉
中    華    民    國      九十      年      七        月        十一    日
附錄本案論罪科刑法條全文：
刑法第三百二十條
意圖為自己或第三人不法之所有，而竊取他人之動產者，為竊盜罪，處五年以下有期
徒刑、拘役或五百元以下罰金。
意圖為自己或第三人不法之利益，而竊佔他人之不動產者，依前項之規定處斷。
前二項之未遂犯罰之。


司法院資訊處製作；財團法人民間司法改革基金會備份。
